臺灣高雄地方法院刑事判決　　　　　　　　　　　　九十二年度簡上字第二四四號
　　上　訴　人
　　即　被　告　丙○○
右列上訴人因妨害名譽案件，不服台灣高雄地方法院高雄簡易庭九十二年度簡字第一
○六五號中華民國九十二年四月二十九日第一審判決（聲請簡易處刑案號九十二年度
偵續字第一六號），提起上訴，本院管轄之第二審合議庭判決如左：
    主  文
上訴駁回。
    事  實
一、緣丙○○前曾擔任坐落於高雄縣鳳山市○○路上「我心深處大樓」（聲請簡易判
    決處刑書及原判決均誤載為我心身處，應予更正）之公寓大廈管理委員會主任委
    員一職，而與當時擔任於該大樓管理員之戊○○素有嫌隙，詎丙○○竟在戊○○
    離職後再於民國九十一年八月十日上午八時四十五分許，返回該大樓尋找舊識之
    住戶丁○○時，於不特定人皆得以共聞共見之高雄縣鳳山市○○路四○二號前路
    旁，基於公然侮辱之犯意，以台語「死沒路可去」足以貶損戊○○社會評價之粗
    鄙言語，公然辱罵戊○○，致戊○○之名譽因此受損。
二、案經戊○○訴由高雄縣警察局鳳山分局報請臺灣高雄地方法院檢察署檢察官偵查
    而聲請簡易判決處刑。
    理  由
一、訊據上訴人即被告丙○○固不否認曾於上開時地，與戊○○發生口角，惟辯稱其
    並無以「死沒路可去」之粗鄙言語辱罵告訴人戊○○，其於當日係看到告訴人與
    大樓住戶丁○○在聊天，始走過去向告訴人說「是不是沒有地方可以去，一定要
    到這裡來，如果沒有地方可以去，一定要到這裡來，我搬張椅子給你坐」云云。
    然查，告訴人戊○○於警、偵訊及本院審理中始終指稱被告確有以台語辱罵伊「
    死沒路可去」，並接續向告訴人訴說被告前揭所辯稱之言語。又參以證人即案發
    當時與告訴人聊天之大樓住戶丁○○於檢察官偵訊中結證：「當天我和告訴人在
    大樓旁聊天寒暄，約五分鐘左右，後來被告將車停在旁邊走過來，告訴人與被告
    就發生口角，口氣不好」、「我不清楚他們講什麼，我只想趕快離開現場，被告
    當時講話很大聲，好像要吵架，故我先離開」、「我和他人二人都是好朋友，當
    天因被告的語氣較重，我就刻意先離開」等語（九十二年度偵續字第十六號卷第
    二十三頁）及當日執勤之大樓管理員吳忠源於檢察官偵訊時亦結證：「‧‧因時
    間過了很久，我只記得當天好像有爭執，但內容不清楚」等語（九十二年度偵續
    字第十六號卷第三十二頁背面），可證被告與告訴人確於當日發生口角，而被告
    所用之語句不但大聲且寓意不佳。另證人乙○○於本院審理中固結證：當時我在
    督導大樓清潔工作，走到車道與管理室中間，距離被告約六、七公尺，告訴人在
    騎樓，被告從車道開車出來停車在車道路邊下車過來向告訴人表示，已經離職為
    何經常回來，沒有聽到被告有說侮辱的話，告訴人聽了很生氣掉頭就走，我不是
    全程盯著他們，看到他們講話的時間上較短等語（本院九十二年十二月二十九日
    審判筆錄）。證人乙○○既非全程盯著被告與告訴人之談話，且與告訴人相距約
    六、七公尺，是否能清楚聽到被告話話之內容，非無可疑，況告訴人聽了被告之
    言語，很生氣掉頭就走，益徵被告當時所說之言語，足以引起告訴人氣憤，是證
    人乙○○之證述，亦不足為有利於被告之認定。又如被告所辯稱僅向告訴人述說
    ：「是不是沒有地方可以去，一定要到這裡來，如果沒有地方可以去，一定要到
    這裡來，我搬張椅子給你坐」等言語，且無帶任何眨損他人名譽之用意，則被告
    實毋需刻意下車向告訴人述說該段不具任何重要性、亦非與人寒暄之話語。且上
    開被告所辯稱之話語，實為告訴人所指述之「死沒路可去」一語字面上之解釋且
    經過修飾後之話語，惟若僅為該段話語，並無任何惡意，旁人即丁○○亦毋需為
    避免尷尬而刻意離開，告訴人亦不至於聽了之後很生氣掉頭就走，是被告上開所
    辯，顯係事後卸責之詞，不足採信。綜合上開說明，告訴人之指訴與事實相符，
    自可採為認定事實之證據，被告確有以台語「死沒路可去」一語辱罵告訴人之事
    實，堪以認定。
二、再查，就台語發音之「死沒路可去」一詞加以論究，此語話不但有意指受話者無
    處可去，更寓有暗指受話者「死後亦無葬身之處」之意，是被告以該語句辱罵告
    訴人，確已達貶抑告訴人人格之作用及社會之評價，自已達侮辱告訴人之意。
三、末查，被告與告訴人爭吵地點，既係在該大樓進出或路上走動之人皆得共見共聞
    之公共場所，則被告在該處所為之言詞、舉動，應為不特定人或多數人得以共見
    共聞，是被告之行為已達「公然」之程度，洵屬無疑，故其在上開場所公然以台
    語「死沒路可去」一語辱罵告訴人，足以貶損告訴人之聲譽，亦堪肯認。從而，
    本件事證明確，被告公然侮辱犯行，洵堪認定。
四、核被告所為，係犯刑法第三百零九條第一項之公然侮辱罪。原審因而適用刑法第
    三百零九條第一項、第四十二條第二項、罰金罰鍰提高標準條例第一條前段、第
    二條之規定，並審酌被告並無犯罪前科，有臺灣高等法院被告全國前案紀錄表及
    臺灣高雄地方法院檢察署刑案資料查註紀錄表各一份在卷可稽在卷足憑，及其犯
    罪之動機係源於其與告訴人之夙怨而一時激動，犯罪之手段尚屬輕微，告訴人所
    生之危害不大，被告未坦承犯行等一切情狀，量處罰金貳仟元（銀元），並諭知
    易服勞役以佰元（銀元）折算一日之標準，其認事用法均無不當，量刑亦稱妥
    適。被告以原審判決任意推定犯罪，未審酌對被告有利之證據為由，指摘原判決
    不當，並無可取，上訴為無理由，應予駁回。
據上論斷，應依刑事訴訟法第四百五十五條之一第三項、第三百六十八條，判決如主
文。
本案經檢察官甲○○到庭執行職務。
中      華      民      國      九十三      年      一      月  十二    日
                                  臺灣高雄地方法院刑事庭
                                      審判長法  官  黃三友
                                            法  官  王雅苑
                                            法  官  涂裕洪
右正本證明與原本無異。
不得上訴。
                                            書記官    賴佳慧
中    華    民    國      九十三     年      一     月      十四      日
附錄本判決論罪之法條：
中華民國刑法第三百零九條
公然侮辱人者，處拘役或三百元以下罰金。
以強暴犯前項之罪者，處一年以下有期徒刑、拘役或五百元以下罰金。
